【裁判字號】    89,上易,442
【裁判日期】    890515
【裁判案由】    傷害
【裁判全文】
臺灣高等法院臺南分院刑事判決               八十九年度上易字第四四二號
    上  訴  人
    即  被  告  甲○○
    選任辯護人  蔡清河
右列被告因傷害案件，不服臺灣台南地方法院八十八年度易字第二五六二號中華民國
八十八年十二月六日第一審判決（起訴案號：臺灣台南地方法院檢察暑八十八年度營
偵字第一０三六號），提起上訴，本院判決如左：
    主  文
原判決撤銷。
甲○○無罪。
    理  由
一、公訴意旨略以：被告甲○○與告訴人乙○○前因土地糾紛而結怨，甲○○乃於民
    國（下同）八十八年五月十三日九時許，在臺南縣白河鎮永安里地號六０二號之
    農地附近，因見乙○○在田裡工作，正以左手在道路上作支撐，將身體下俯舀水
    從事灌溉，竟基於傷害人身體之犯意，以腳踩踏乙○○左手，致乙○○因而受有
    左手指壓傷之傷害，因認被告犯有傷害罪嫌云云。
二、按犯罪事實應依證據認定之，無證據不得推定其犯罪事實，又不能證明被告犯罪
    者，應諭知無罪之判決，刑事訴訟法第一百五十四條、第三百零一條第一項分別
    定有明文。又事實之認定，應憑證據，如未能發現相當之證據，或證據不足以證
    明，自不能以推測或擬制之方法，以為裁判之基礎；次按告訴人之告訴，係以被
    告受刑事訴追為目的，是其陳述是否與事實相符，仍應調查其他證據以資審認，
    茍其所為之攻擊之詞，尚有瑕疵，則在此瑕疵未究明以前，即不能遽採為斷罪之
    基礎（最高法院四十年台上字第八六號判例意旨、六十九年台上字第一五三一號
    判例意旨參照）。
三、公訴人認被告甲○○涉有傷害罪嫌，無非以告訴人鄭張辭指訴、證人吳建隆之證
    詞及告訴人所提出一份富民醫院開具之診斷證明書上載右食指壓榨傷合併麻木之
    傷害為其依據。然訊之被告甲○○就上開時日曾駕駛自小客車至現場一節固不否
    認，惟堅決否認有何傷害犯行，辯稱：伊因台灣台南地方法院及白河地政事務所
    人員通知於當日早上至現場鑑界，始而驅車前往，又伊與告訴人間早因土地糾紛
    存有訟怨，怎可能於該敏感時刻製造事端，致告訴人趁機在法院及地政事務所人
    員面前張揚等語。經查：
（一）證人吳建隆於原審審理時固證稱：告訴人有來向我借電話，告訴人才說他有流
      血等語。惟其另證稱：「（你有無在八十八年五月十三日看見被告踩告訴人的
      手？）沒有，我的車行開在告訴人田地的隔壁。」（參見審卷第三十四頁），
      由上情觀之證人吳建隆於案發時並未在場，其得知告訴人受傷之事純因告訴人
      之告知，並非親眼目睹，因此，要難據此即推論告訴人乙○○左手食指之傷害
      係因被告所致。
（二）另證人卓張鴛鴦於本院調查時證稱：「（問：去年五月十三日上午九時，你有
      無在白河鎮永安里六○二地號之土地附近？）有，我的土地和甲○○是公業，
      當天法院通知要鑑界，我有在場。（問：你幾點鐘去？）將近九點時就到現場
      ，（問：你幾點離開）測量完，約十點才離開。（（問：當天你有無看到甲○
      ○及乙○○發生糾紛？）我沒有看到。（問：你有無聽乙○○說甲○○用腳踩
      她的手，你有看到？）我沒有看到。（問：你的土地和乙○○的土地距離多遠
      ？）我的土地在她的隔壁。（你有無看到乙○○手受傷？）沒有看到」等語（
      本院八十九年四月二十日訊問筆錄），查證人卓張鴛鴦當天上午於告訴人指述
      被傷害時間自始至終均在現場，且當天係因土地糾紛在場指界，且查指界界址
      既係緊鄰告訴人乙○○之所在田地，又田地視野相當寬廣良好，衡情當天被告
      如有傷害告訴人，證人卓張鴛鴦理應相當清楚，是其證稱並無看到被告與告訴
      人二人發生糾紛且無看到告訴人乙○○手指受傷一事，應與事實相符。
（三）況查案發當場為視野開闊田地，已如前述，又時值法院人員到場鑑界，若有不
      法情事發生，焉能隱匿，被告至愚亦不可能選擇該時地傷害他人，又上開證人
      卓張鴛鴦之證述與告訴人乙○○之指訴顯有極大出入，是告訴人乙○○左手食
      指之傷害是否為被告或其他原因造成，已堪懷疑，揆之上引法條判例，尚難僅
      憑告訴人片面之指述，遽率予論罪科刑。
四、綜上各情相互參酌，被告辯稱絕無傷害告訴人之情事，應堪採信。此外，本院復
    查無其他積極證據足證被告有上述傷害之犯行，則揆之前開說明，不能證明被告
    涉有前揭犯行，自應為無罪之諭知。原審疏未詳查，遽為被告論罪科刑之判決，
    容有未洽。被告上訴意旨，否認犯罪，指摘原判決採證不當，為有理由，自應由
    本院將原判決予以撤銷改判，為被告無罪判決之諭知。
據上論結，應依刑事訴訟法第三百六十九條第一項前段、第三百六十四條、第三百零
一條第一項，判決如主文。
本案經檢察官王碧霞到庭執行職務。
中      華      民      國    八十九    年       五     月     十五   日
                                     臺灣高等法院臺南分院刑事第四庭
                                         審判長法  官
                                               法  官
                                               法  官
右正本證明與原本無異。
不得上訴。
                                        書記官
中      華      民      國    八十九    年      五      月          日


司法院資訊處製作；財團法人民間司法改革基金會備份。
